【裁判字號】    97,消債清,73
【裁判日期】    971229
【裁判案由】    清算事件
【裁判全文】
臺灣板橋地方法院民事裁定            97年度消債清字第73號
聲  請  人  甲○○
代  理  人  陳世杰律師
上列聲請人依消費者債務清理條例聲請更生事件，本院裁定如下
：
    主      文
債務人甲○○自中華民國九十七年十二月二十九日下午四時起開
始更生程序。
    理      由
一、本件聲請人依消費者債務清理條例聲請更生，其陳述略以：
    聲請人所負之債務總額新臺幣（下同）2,075,601 元，別無
    其他財產，於消費者債務清理條例施行前曾依照中華民國銀
    行公會會員辦理消費金融案件無擔保債務協商機制與最大債
    權機構臺北國際商業銀行成立協商，因當時聲請人猶於波士
    頓髮型設計屋工作，且公公有女兒支應生活費用，能協助聲
    請人支付大部分還款，但不久因波士頓髮型設計屋結束營業
    ，聲請人頓時失業，公公也因必須自己負擔生活費用，致聲
    請人無力繼續清償上開協商金額；目前聲請人無固定工作，
    生活開銷賴他人支助，公公於96年1 月7 日心臟病開刀必須
    有人照顧，導致聲請人無法繼續再與銀行協商之還款數額，
    而有不可歸責於己致履行顯有重大困難之情形，為此聲請裁
    定准予更生等語。
二、經查：
（一）聲請人於提出本件更生之聲請前，曾於95年5 月12日間依
      金融主管機關協調成立之中華民國銀行公會會員辦理消費
      金融案件無擔保債務協商機制，與最大債權機構台北國際
      商業銀行達成協商，此有聲請人所提出之協議書影本在卷
      可稽（見本院卷第22頁），則本件聲請人所提本件更生之
      聲請，自須符合消費者債務清理條例第151 條第1 項、第
      5 項、第6 項規定之「不可歸責於己之事由致履行顯有重
      大困難」要件，其聲請方屬適法。
（二）聲請人主張其因失業無收入而有不可歸責於自己之事由而
      不能繼續履行前述與銀行所達成之協商內容等情。經本院
      通知聲請人所陳報之已知債權人表示意見結果，各債權金
      融機構分別以債務人曾於95年5 月12日依照銀行公會協商
      機制成立協商，約定債權本金總額2,443,489 元，分72期
      利息按3%計算，每月攤還34,627元，債務人於97年4 月9
      日未依約繳納，經最大債權銀行永豐銀行陳報毀諾在案，
      債務人配偶95年起即已失業僅可打零工，應可負擔照顧債
      務人公公之責，且波士頓髮型設計屋並無結束營業之情形
      ，債務人應無不可歸責事由，另債務人每月薪資高達7 萬
      元，債務人配偶年收入亦高達百萬元，收入應足以支應一
      般家庭生活支出，惟債務人仍向金融機構借貸高達244 萬
      元，其資金用途恐有消費者債務清理條例第134 條第1 項
      第4 款情形，債務人持續繳納每期清償款，是否因此增加
      民間債權，應請查明；債務人自陳於96年3 月失業，但何
      以能繼續履約至97年2 月份，雖其95年度所得清單中仍任
      職於波士頓髮型設計屋，當年收入為168,000 元，但依照
      債務人所提出永豐銀行南蘆洲分行存摺明細，於95/11/13
      帳戶內尚有268,470 元，可知協商當時，債務人仍有相當
      財力，足以清償協商費用，又該帳戶96/1/16 、2/8 、3/
      9 尚有73,206、75,207、72,449元薪資轉帳明細，但其96
      年國稅局所得清單中薪資收入為0 元，可見債務人工作性
      質為未申報所得，故判斷債務人之收入無法依國稅局所得
      資料為唯一依據，債務人並未據實陳述其財務狀況；其投
      保國泰住院醫療終生健康保險費並非必要支出；又協商成
      立之債務清償方案期數及利率，經債務人同意並簽署後生
      效，此係經當事人行使程序選擇權所為之債務清理契約，
      債務人應受該協議所拘束；故以債務人所提出更生之聲請
      ，不符消費者債務清理條例第151 條規定，請依同條例第
      8 條規定予以駁回各等語。
（三）本件聲請人提出其財產及收支狀況說明書，臚列其支出之
      項目及金額，惟其所述於協商成立後失業一節，依據其所
      提出之勞工保險被保險人投保資料表影本所示，聲請人係
      於96年3 月27日自波士頓髮型設計屋退保（見本院卷第47
      頁），乃屬於其與最大債權銀行成立協商後始發生之事實
      ，聲請人主張其有不可歸責於己之事由而不能繼續履行前
      已與最大債權銀行成立之協商條件一節，尚屬可採，其聲
      請應可認為已符消費者債務清理條例第151 條第5 項、第
      6 項之規定。
三、按法院開始更生程序之裁定，應載明其年、月、日、時，並
    即時發生效力，消費者債務清理條例第45條第1 項定有明文
    。本件聲請人既不能清償其債務，其不能繼續履行協商內容
    ，而此事由非債務人主觀惡意不履行協議，實係客觀上確有
    不可歸責於債務人之事由，又其無擔保或無優先權之債務總
    額未逾1,200 萬元，復未經法院裁定開始清算程序或宣告破
    產，並據聲請人財產及收入狀況說明書、綜合所得稅各類所
    得資料清單、財產稅總歸戶財產查詢清單、永豐銀行存摺、
    戶籍謄本、協議書、支付命令、債權人清冊、勞工保險被保
    險人投保資料、切結書、永豐銀行繳款明細查詢、國泰住院
    醫療終身健康保險保險單、勞保費繳費證明、健保費繳費證
    明等影本為證。此外，本件又查無債務人有消費者債務清理
    條例第6 條第3 項、第8 條或第46條各款所定駁回更生聲請
    之事由存在，則債務人聲請更生，應予准許，爰裁定如主文
    。至於聲請人於更生程序開始後，自應另提出足以為債權人
    會議可決或經法院認為公允之更生方案以供採擇，俾免更生
    程序進行至依消費者債務清理條例第61條規定應行清算之程
    度，附此說明。
中    華    民    國    97    年    12    月    29    日
                  民事第一庭  法  官  許瑞東
上為正本係照原本作成
本件不得抗告
本裁定已於中華民國97年12月29日下午4時公告。
中    華    民    國    97    年    12    月    29    日
                              書記官  賴玉芬


司法院資訊處製作；財團法人民間司法改革基金會備份。
